臺灣士林地方法院民事判決　　　九十七年度簡上字第七十八號
上　訴　人　立宏國際企業有限公司（原名韋捷國際有限公司）
法定代理人　曾識君
訴訟代理人　曾一峰
　　　　　　陳秋文
被 上訴 人　媚登烽有限公司
法定代理人　陳美英
訴訟代理人　嚴勳良
上列當事人間請求給付貨款事件，上訴人對於中華民國九十七年
三月二十五日本院內湖簡易庭九十七年度湖簡字三四九號第一審
判決提起上訴，本院於一百年五月二十三日言詞辯論終結，判決
如下：
    主  文
原判決關於命上訴人給付逾新臺幣貳拾萬陸仟捌佰拾壹元及
自民國九十六年十二月十九日起至清償日止，按週年利率百分之
五計算之利息，暨該部分假執行之宣告，併訴訟費用之裁判均廢
棄。
上開廢棄部分，被上訴人在第一審簡易之訴駁回。
其餘上訴駁回。
第一、二審訴訟費用由上訴人負擔五分之四，餘由被上訴人負擔
。
    事實及理由
一、被上訴人起訴主張：上訴人於民國九十五年四月間，向被上
    訴人訂購十四吋電扇（下稱系爭電扇），型號JPE-1498W 一
    千九百十八臺、型號JPE-1458W 二千九百七十一臺及型號JP
    E-1409W 三千九百八十八臺，合計八千八百七十七臺，總金
    額新臺幣（下同）四百三十三萬零三百八十二元（含稅），
    扣除上訴人於同年七月十五日已付貨款二百八十三萬九千七
    百零八元，及於九十五年七月至同年十二月間因季節及庫存
    因素退貨，未開立退貨折讓單之退貨數量共計二千六百四十
    九臺，總金額一百十九萬四千一百三十六元〔計算式：型號
    JPE-1498W 二百十二臺，計十一萬零八百七十六元（未稅）
    、型號JPE-1458W 八百三十八臺，計三十九萬八千八百八十
    八元（未稅）及型號JPE-1409W 一千五百九十九臺，計六十
    八萬四千三百七十二元（未稅）〕，上訴人尚積欠貨款二十
    九萬六千五百三十八元（計算式：4,330,382 －2,839,708
    －1,194,136 ＝296,538 ），屢催未果。為此，依買賣之法
    律關係，訴請上訴人給付貨款二十九萬六千五百三十八元及
    自起訴狀繕本送達之翌日起至清償日止，按週年利率百分之
    五計算之利息等語。
二、上訴人則以：
  (一)被上訴人為上訴人之供貨商，上訴人向被上訴人進貨系爭電
    扇在家福股份有限公司（下稱家福公司）賣場販售，而由被
    上訴人直接交貨至家福公司，產品退回亦由家福公司直接退
    回被上訴人，上訴人另與家福公司簽立統倉費用協議書、全
    國性促銷協議，支出統倉費用、上架費用及廣告費用，促銷
    系爭電扇。惟因系爭電扇有瑕疵，迄九十六年三月止，遭家
    福公司退貨共計三千三百七十八臺，總金額一百六十一萬二
    千五百五十元（含稅）〔計算式：型號JPE-1498W 三百九十
    三臺，計二十一萬五千八百十六元（含稅）、型號JPE-1458
    W 一千零六十三臺，計五十三萬一千一百二十九元（含稅）
    及型號JPE-1409W 一千九百二十二臺，計八十六萬三千七百
    四十七元（含稅）〕，上訴人原應支付被上訴人貨款四百三
    十三萬零三百八十二元，扣除已付貨款二百八十三萬九千七
    百零八元及退貨金額一百六十一萬二千五百五十元，上訴人
    已溢付十二萬一千八百七十六元。
  (二)被上訴人自九十五年七月十二日起即無故停止供貨，且不斷
    要求支領貨款，又被上訴人向上訴人請款係以含稅計價，反
    觀退貨金額扣抵卻以未稅計價，上訴人多次通知被上訴人請
    款金額有誤，被上訴人卻以存證信函告知並堅持帳務正確。
    另被上訴人未經上訴人同意即發函家福公司，表示接受系爭
    電扇退貨至同年十月底止，導致家福公司不願再上架銷售上
    訴人進貨之系爭電扇，使上訴人損失慘重，幸有訴外人逸廷
    國際有限公司（下稱逸廷公司）出面吸收上訴人損失。縱認
    上訴人尚有貨款未清償，上訴人因被上訴人系爭電扇有瑕疵
    ，遭家福公司退貨，而受有下列損失，亦得主張抵銷：
    1.統倉費用損失六萬九千三百四十元〔計算式：1,612,550
      （退貨金額）×4.3 ﹪（統倉費用之平均值）＝69,340（
      元以下四捨五入）〕。
    2.上架費用損失二十九萬零二百五十九元〔計算式：1,612,
      550 （退貨金額）×18﹪＝290,259元〕。
    3.退貨增加之業務及運費損失二十七萬零二百四十元〔計算
      式：3,378 （退貨數量）×80（運費）＝270,240 元〕。
    4.廣告費用損失三十三萬元〔計算式：110,000 （每個品項
      之廣告費用）×3（品項數量）＝330,000元〕。
    5.短少利潤損失十三萬五千八百四十六元（未稅）〔計算式
      ：393 臺（型號JPE-1498W 退貨數量）×49.5（進價扣成
      本）＋1,063 （型號JPE-1458W 退貨數量）×43.5（進價
      扣成本）＋1,922 （型號JPE-1409W 退貨數量）×36.5（
      進價扣成本）＝135,846 〕等語，資為抗辯。
三、本件原審對於被上訴人之請求，判決被上訴人全部勝訴，上
    訴人全部聲明不服，求為判決：(一)原判決廢棄；(二)被上訴人
    於原審之訴駁回。上訴人則聲明：駁回上訴人之上訴。
四、兩造不爭執之事實：
    上訴人於九十五年四月間，向被上訴人訂購系爭電扇，型號
    JPE-1498W 一千九百十八臺、型號JPE-1458W 二千九百七十
    一臺及型號JPE-1409W 三千九百八十八臺，共計八千八百七
    十七臺，總金額四百三十三萬零三百八十二元（含稅），上
    訴人於同年七月十五日已給付貨款二百八十三萬九千七百零
    八元等事實，為兩造所不爭執，並有請款單、帳單明細表、
    統一發票在卷可稽（見原審卷第九頁、第十一頁、第十二頁
    至第十七頁），自堪信為真實。
五、得心證之理由：
    被上訴人主張上訴人向其訂購系爭電扇，總價四百三十三萬
    零三百八十二元（含稅），扣除上訴人已支付貨款二百八十
    三萬九千七百零八元，及未開立退貨折讓單之退貨金額一百
    十九萬四千一百三十六元（未稅），上訴人尚積欠貨款二十
    九萬六千五百三十八元等語，為上訴人所否認，並以前揭情
    詞置辯。是本件爭點厥為：(一)系爭電扇係因何原因退貨？退
    貨數量及金額若干？(二)上訴人主張其因系爭電扇有瑕疵，遭
    家福公司退貨，致受有統倉費用、上架費用、退貨增加之業
    務及運費、廣告費用、短少利潤等損失，主張與本件貨款抵
    銷，有無理由？(三)上訴人應給付被上訴人之貨款若干？茲分
    論如下：
  (一)系爭電扇係因何原因退貨？退貨數量及金額若干？
    1.按當事人主張有利於己之事實者，就其事實有舉證之責任
      ，民事訴訟法第二百七十七條前段定有明文。
    2.被上訴人主張其於九十五年七月至同年十二月間接受上訴
      人因季節及庫存因素而退回之系爭電扇數量，計型號JPE-
      1498W 一千九百十八臺、型號JPE-1458W 二千九百七十一
      臺及型號JPE-1409W 三千九百八十八臺，合計八千八百七
      十七臺之事實，業據提出退貨數量總表、退貨單明細表為
      證（見原審卷第十八頁、第十九頁至第二十九頁），上訴
      人就被上訴人主張之前揭事實，於原審已於相當時期受合
      法通知，未於原審言詞辯論期日到場，亦未提出書狀作何
      聲明或陳述以供原審審酌調查，依前揭規定，視同對於被
      上訴人主張之事實自認，堪信被上訴人之主張為真。
    3.被上訴人於提起本件上訴後，雖辯稱系爭電扇係因瑕疵遭
      退貨，迄九十六年三月止，退貨之數量為型號JPE-1498W
      三百九十三臺、型號JPE-1458W 一千零六十三臺及型號JP
      E-1409W 一千九百二十二臺，合計三千三百七十八臺，總
      金額一百六十一萬二千五百五十元（含稅）等情，並提出
      家福換貨單、新品瑕疵處理單、瑕疵品處理回傳單、家福
      公司九十九年家福家電字第二○一○○六○九○一號函為
      證（見本院卷(一)第七十五頁至第八十三頁、第一五四頁、
      第一六三頁、本院卷(二)第十二頁）。
    4.惟細繹被上訴人所提出之上開換貨單、新品瑕疵處理單及
      瑕疵品處理回傳單之記載，其上廠商名稱均為逸廷公司，
      換貨單下方亦明載：「備註：換貨或維修之事宜，請聯絡
      逸廷」等語。又上訴人係於九十五年十月二十日始接手經
      營韋捷國際有限公司，此為上訴人自承在卷（見本院卷(一)
      第十七頁）。是被上訴人所提出前揭單據及函文，至多僅
      能證明家福公司退回逸廷公司部分系爭電扇之數量及退貨
      原因，以及逸廷公司於九十六年度在家福公司銷售系爭電
      扇之總量，但不足以推論上訴人係因向被上訴人購買之系
      爭電扇有瑕疵，致遭家福公司退貨，迄九十六年三月止，
      退貨數量為型號JPE- 1498W三百九十三臺、型號JPE-1458
      W 一千零六十三臺及型號JPE-1409W 一千九百二十二臺，
      共計三千三百七十八臺，總金額一百六十一萬二千五百五
      十元（含稅）等事實。
    5.次按契約除當事人約定保留之解除權外，固以有民法第二
      百五十四條至第二百五十六條或其他法定之情形為限，有
      解除權人始得向他方當事人為解除之意思表示。但契約既
      因當事人雙方意思表示一致而成立，自亦可因互相表示意
      思一致而解除，所謂意思表示一致，無論其為明示或默示
      ，均包含在內（最高法院五十七年臺上字第三二一一號判
      例參照）。
    6.被上訴人於九十五年七月至同年十二月間接受上訴人因季
      節及庫存因素退貨，計型號JPE-1498W 二百十二臺、型號
      JPE-1458W 八百三十八臺及型號JPE-1409W 一千五百九十
      九臺，此為被上訴人所自承，堪認被上訴人對上訴人就前
      開電扇所為解除契約之要約，業為承諾之意思表示，足證
      兩造就前揭電扇已有解除契約之合意。
    7.依民法第二百五十九條規定，解除契約，應負回復原狀之
      義務。兩造間就系爭電扇約定之價金係含百分之五營業稅
      ，既為兩造所不爭執，則兩造就上揭電扇解除契約，被上
      訴人所負回復原狀之義務自應為返還加計百分之五營業稅
      之價金。是上訴人辯稱：前開電扇退貨金額之扣抵應含稅
      計價，自屬有據。依此計算，被上訴人於九十五年七月至
      同年十二月間接受上訴人因季節及庫存因素退貨，退貨金
      額應為一百二十五萬三千八百四十三元（含稅）〔計算式
      ：型號JPE-1498W 二百十二臺，計十一萬六千四百二十元
      （含稅，元以下四捨五入，下同）、型號JPE-1458W 八百
      三十八臺，計四十一萬八千八百三十二元及型號JPE-1409
      W 一千五百九十九臺，計七十一萬八千五百九十一元〕。
  (二)上訴人主張其因系爭電扇有瑕疵，遭家福公司退貨，致受有
    統倉費用、上架費用、退貨增加之業務及運費、廣告費用、
    短少利潤等損失，主張與本件貨款抵銷，有無理由？
    1.上訴人主張系爭電扇係因有瑕疵，迄九十六年三月止，遭
      家福公司退貨之數量為型號JPE-1498W 三百九十三臺、型
      號JPE-1458W 一千零六十三臺及型號JPE-1409W 一千九百
      二十二臺，計三千三百七十八臺，金額共計一百六十一萬
      二千五百五十元（含稅）等情，並未能舉證證明，業如上
      述，已難認上訴人主張其因系爭電扇為瑕疵品而遭家福公
      司退貨，致其受有統倉費用、上架費用、退貨增加之業務
      及運費、廣告費用、短少利潤等損失為可採。
    2.上訴人就其所主張受有統倉費用六萬九千三百四十元、上
      架費用二十九萬零二百五十九元、退貨增加之運費二十七
      萬零二百四十元、廣告費用三十三萬元等損失，固提出統
      倉費用協議書、全國性促銷協議、日通快遞託運單為據（
      見本院卷(一)第九十頁、第九十二頁至第九十四頁、本院卷
      (二)第十三頁至第二十一頁）。惟揆之上訴人所提出統倉費
      用協議書之品名欄、全國性促銷協議之商品名稱欄及日通
      快遞託運單之寄件人欄，俱記載「逸廷」，已難認上開協
      議及單據與上訴人所購買之系爭電扇有關。況上訴人就其
      確已支付前揭統倉費用、運費及廣告費用等事實，又未舉
      其他證據以實其說，亦難憑採。
    3.是上訴人主張其因系爭電扇有瑕疵，遭家福公司退貨，受
      有統倉費用六萬九千三百四十元、上架費用二十九萬零二
      百五十九元、退貨增加之業務及運費二十七萬零二百四十
      元、廣告費用三十三萬元、短少利潤十三萬五千八百四十
      六元等損失，並主張與本件貨款抵銷，難認有理由。
  (三)上訴人應給付被上訴人之貨款若干？
    1.上訴人於九十五年四月間，向被上訴人訂購系爭電扇，合
      計八千八百七十七臺，總金額四百三十三萬零三百八十二
      元（含稅）。又上訴人於同年七月十五日已給付貨款二百
      八十三萬九千七百零八元。另兩造於九十五年七月至同年
      十二月間就上訴人所購買系爭電扇型號JPE-1498W 二百十
      二臺、型號JPE-1458W 八百三十八臺及型號JPE-1409W 一
      千五百九十九臺部分，合意解除契約，退貨金額共計一百
      二十五萬三千八百四十三元，均如前述。據此計算，上訴
      人應給付被上訴人之貨款為二十三萬六千八百三十一元（
      計算式：4,330,382 －2,839,708 －1,253,843 ＝236,83
      1）。
    2.末按給付有確定期限者，債務人自期限屆滿時起，負遲延
      責任；遲延之債務，以支付金錢為標的者，債權人得請求
      依法定利率計算之遲延利息，民法第二百二十九條第一項
      、第二百三十三條第一項前段分別定有明文。又應付利息
      之債務，其利率未經約定，亦無法律可據者，週年利率為
      百分之五，亦為同法第二百零三條所明定。依被上訴人提
      出之帳單明細表（見本院卷第十一頁）右上角之記載，本
      件買賣之付款條件為月結四十五天票期，上訴人於本院言
      詞辯論時亦自承：「貨款月結，‧‧‧最後一批是九十五
      年七月二十五日應該要結。」等語（見本院卷(二)第一一○
      頁）。職是，被上訴人就本件貨款，另訴請上訴人於本件
      給付期限屆至即九十五年七月二十五日後之九十六年十二
      月十九日（見本院卷(二)第一一○頁反面）起至清償日止，
      按週年利率百分之五計算之利息，亦屬於法有據。
六、綜上所述，被上訴人本於買賣之法律關係，訴請上訴人給付
    貨款二十三萬六千八百三十一元及自九十六年十二月十九日
    起至清償日止，按週年利率百分之五計算之法定遲延利息之
    範圍內，為有理由，應予准許。至逾此部分所為請求，則屬
    無據，應予駁回。又上開准許部分，係就民事訴訟法第四百
    二十七條第二項規定適用簡易程序所為上訴人敗訴之判決，
    應依職權宣告假執行。原審就超過上開准許部分，為上訴人
    敗訴之判決，並為假執行之宣告，尚有未合。上訴意旨就此
    部分指摘原判決不當，求予廢棄改判，為有理由。至上開應
    准許部分，原審判命上訴人給付，並依職權為假執行宣告，
    核無違誤，上訴意旨就此指摘原判決不當，求予廢棄，為無
    理由，應駁回其上訴。
七、本件事證已臻明確，兩造其餘主張、陳述及所提之證據，經
    審酌均與本院前揭判斷不生影響，爰不一一詳予論述，附此
    敘明。
八、據上論結，本件上訴為一部有理由，一部無理由，依民事訴
    訟法第四百三十六條之一第三項、第四百五十條、第四百四
    十九條第一項、第七十九條，判決如主文。
中    華    民    國   100    年    6     月    10    日
                          臺灣士林地方法院民事第三庭
                              審判長法  官  王本源
                                    法  官  林尚諭
                                    法  官  孫萍萍
以上正本證明與原本無異。
本判決不得上訴。
中    華    民    國   100    年    6     月    10    日
                                    書記官  劉晏瑄